臺灣桃園地方法院刑事判決　　　　　　　 94年度訴字第787號
公　訴　人　臺灣桃園地方法院檢察署檢察官
被　　　告　丁○○
選任辯護人　許博森律師
　　　　　　陳適庸律師
上列被告因違反槍砲彈藥刀械管制條例案件，經檢察官提起公訴
（93年度偵字第15163 號），本院判決如下：
    主    文
丁○○無罪。
    理    由
一、公訴意旨略以：被告丁○○明知非經中央主管機關許可，不
    得持有具殺傷力之子彈，竟仍於民國93年7 月10日某時，無
    故持有具殺傷力之子彈2 顆，嗣於93年7 月11日凌晨1 時45
    分許，駕駛其所有車號2816-HD 號之自用小客車，搭載不知
    情之友人乙○○、己○○前往桃園縣桃園市○○○路29號「
    金山鴨肉店」前聊天，見警前來盤查，遂將子彈1 顆丟棄，
    旋即為警在丁○○身旁地上及其車上各查獲子彈1 顆，並扣
    得上述具有殺傷力之子彈2 顆，因認被告涉有槍砲彈藥刀械
    管制條例第12條第4 項之未經許可持有子彈罪罪嫌云云。
二、按犯罪事實應依證據認定之，無證據不得認定犯罪事實；又
    不能證明被告犯罪者，即應諭知無罪之判決，刑事訴訟法第
    154 條、第301 條第1 項分別定有明文。次按認定不利於被
    告之事實，須依積極證據，苟積極證據不足為不利於被告事
    實之認定時，即應為有利於被告之認定，更不必有何有利之
    證據，最高法院30年上字第816 號判例意旨可資參照。
三、公訴人認定被告涉有前開罪嫌，無非係以證人即當日查獲員
    警甲○○於檢察官偵查時之證述及查獲照片乙幀及扣案之子
    彈2 顆扣案可證，再上開子彈經送內政部警政署刑事警察局
    93年8 月12日刑鑑字第0930151143號槍彈鑑定書乙份附卷足
    憑，為其主要論據。
四、訊據被告丁○○堅決否認有何持有子彈之犯行，辯稱：當時
    伊與朋友在金山鴨肉店吃飯，吃完以後跟朋友在店門口聊天
    ，突然有幾部警車過來說要臨檢，叫渠等拿身分證給他們看
    ，並問伊有沒有開車，叫伊把車鑰匙交給他們，警員就到我
    車上搜索，搜索後就開警車要帶伊到警局，警員開伊的車到
    警局，到警局後，警員說在伊車上發現子彈一顆，覺得很奇
    怪，在鴨肉店門口搜索伊車子時，並未搜索到子彈，到警局
    後才突然說有搜索到子彈，且1 顆子彈是在鴨肉店外伊身旁
    地上撿到，並不能因此證明這棵子彈是伊持有，另1 顆子彈
    是警員把伊車子開到警局，再次搜索才搜到的，警員搜索程
    序不合法，不具證據能力等語。
五、經查：
  (一)扣案子彈之證據能力部分：
  １證人即案發當日前往金山鴨肉店處理之警員庚○○於本院審
    判時證稱：「（你們跟組長到金山鴨肉店現場的情形？）我
    們到現場，依據報案所稱的兩部車子顏色、形狀，找到其中
    一部車子，因為該部車子的車主還在鴨肉店的騎樓下，有幾
    個人在鴨肉店騎樓下，有幾個在鴨肉店旁邊，一共四、五人
    ，我們分成兩組來盤查，我負責盤查鴨肉店騎樓下的人，組
    長去隔壁店樓上看監視器，報案的人當時就在那裡，組長用
    無線電跟我們指揮，我盤查時在騎樓正中間發現地上掉了一
    顆子彈。」、「（先盤查，還是先發現子彈？）先盤查身分
    ，請他們拿出身分證，有人有拿出來，然後我們就問該部車
    子誰開的，其中有一個人承認說是他開的，其他有幾個人說
    是坐他的車來的，後來就發現那顆子彈，我們就問現場的人
    ，但都沒有人承認，我們就把現場的人控制好，由車主提供
    鑰匙，打開車門後，對車子進行搜索，在後座腳踏墊上發現
    一顆同類型的子彈，我們就追問現場的人，沒有人承認，就
    把所有的人都帶回警局。」等語（見本院94年6 月28日審判
    筆錄第4 頁）。關於在金山鴨肉店店外騎樓下被告丁○○及
    其友人乙○○、己○○聚集所在地上附近發現1 顆子彈之事
    實，經核與被告丁○○、證人乙○○、己○○所述之情形相
    符，足認案發當日在位於上址金山鴨肉店店外騎樓下被告丁○○及其友人乙○○、己○○聚集處附近地上發現1 顆子彈
    之事實足堪認定。
  ２證人庚○○在金山鴨肉店店外被告丁○○等人聚集處附近地
    上發現子彈後，即質問在場之被告丁○○、乙○○、己○○
    等人在金山鴨肉店外車號2816-HD 號自用小客車為何人所有
    ，並要在場之車主即被告丁○○提供車鑰匙進入車內搜索等
    情，除據證人即查獲警員庚○○、甲○○證述明確外，並核
    與被告丁○○供述，證人乙○○、己○○、丙○○、戊○○
    證述之情形相符。是在被告丁○○及其友人乙○○、己○○
    、丙○○、戊○○等人聚集騎樓附近地上查獲的子彈，並沒
    有證據足以証明是被告持有並丟棄，當時也沒有人指證是被
    告持有，復無其他積極證據足已證明該顆子彈是被告所有，
    該顆子彈尚難遽認即屬被告丁○○持有。而依證人庚○○上
    開證述，看到子彈後，問在場的人，該部2816-HD 號自小客
    車為何人所有，被告丁○○即將車鑰匙交給警方進入車內搜
    索，桃園縣警察局警員並進而係經被告同意搜索將之記載在
    搜索、扣押筆錄內（見93年偵字第1516 3號偵查卷第40頁）
    ，警方在被告主動拿出車鑰匙未表示反對，警員搜索被告駕
    駛之自小客車，衡諸常情在那種情況下，任何人均無從拒絕
    警方之搜索，本院認警方對被告丁○○之搜索，不符合刑事
    訴訟法第131 條之1 自願性搜索規定，又遍查卷內並無警方
    逮捕、拘提通知書，警方對被告丁○○之搜索亦非合法逮捕
    、拘提下所為之附帶搜索。是不論證人庚○○於本院證稱，
    2816-HD 號自小客車查獲之子彈係在金山鴨肉店門外查獲的
    等語，抑或證人即案發當日帶領警員之組長陳忠成於本院審
    理時證稱，係將被告丁○○及其友人乙○○、己○○等人帶
    回警局在被告駕駛之車內查獲的等語，因為搜索被告丁○○
    上開自小客車之程序並不合法，則非法搜索扣得之前開證物
    子彈1 顆，屬違背法定程序取得之證據，合先敘明。又警員
    在金山鴨肉店外查獲子彈，認被告丁○○、乙○○、己○○
    、戊○○、丙○○等涉有重嫌，但未告知被告等人逮捕之旨
    ，即恣意將被告丁○○即有人乙○○、己○○等人帶回警局
    ，又未依刑事訴訟法第88條之1 第4 項規定通知家屬，警方
    所為顯然不符拘束人身自由之規定，望警方而後執法能謹慎
    為之，附此敘明。
  ３次按除法律另有規定外，實施刑事訴訟程序之公務員因違背
    法定程序取得之證據，其有無證據能力之認定，應審酌人權
    保障及公共利益之均衡維護，刑事訴訟法第1 百58條之4 定
    有明文。本件扣得扣案之子彈，係犯槍砲彈藥刀械管制條例
    第12條第4 項之持有具有殺傷力之改造子彈罪，對於社會治
    安及一般民眾之人身安全危害重大，且為政府公告查禁之違
    禁物，揆諸前揭規定，本院認扣案之子彈應有證據能力。
  (二)持有子彈證明力部分：
  １關於在金山鴨肉店店外騎樓下被告丁○○及其友人乙○○、
    己○○聚集所在地上附近發現1 顆子彈之事實，經核與被告
    丁○○、證人乙○○、己○○所述之情形相符，足認案發當
    日在位於上址金山鴨肉店店外騎樓下被告丁○○及其友人乙○○、己○○、丙○○、戊○○聚集處附近地上發現1 顆子
    彈，而在被告丁○○及其友人乙○○、己○○、丙○○、戊○○等人聚集騎樓附近地上查獲的子彈，並沒有證據足以証
    明是被告持有並丟棄，當時也沒有人指證是被告持有，復無
    其他積極證據足已證明該顆子彈是被告所有，該顆子彈尚難
    遽認即屬被告丁○○持有，業如前述。
  ２關於案發當日在金山鴨肉店外之情形，證人即即案發當日帶
    領警員至案發現場之組長陳忠成於本院審理時證稱：「（93
    年7 月11日凌晨你們是否在桃園市○○○路29號金山鴨肉店
    查獲被告？）是。」、「（當時為何會到該處？）當天是全
    國性的擴大臨檢，由我本人現場指揮帶班，在臨檢的過程當
    中，有接獲通報，說中山東路金山鴨肉店旁邊的巷子，就是
    來來百貨和金山鴨肉店中間的巷子，好像是安東街，報案人
    說在那裡有人持槍滋事，我馬上通報線上的所有警力，將中
    山東路金山鴨肉店的前後路段封鎖。」、「（到現場看到什
    麼？）在現場發現有三部車很可疑，都是年輕人開的，聚集
    在金山鴨肉店的騎樓下，便衣盤查金山鴨肉店騎樓的那幾個
    人盤查，著制服的警員在路口執行勤務，剛開始是盤查他們
    的身分，後來在騎樓發現一顆子彈，才對人、車進行搜索，
    因為與報案人報案的情資相吻合。」、「（你說在現場有三
    部車很可疑，是否通報說的？）是，我們去的時候已經有兩
    部車先離開了。」、「（有人持槍滋事，是否根據報案人？
    還是你們看到？）是報案人說有人掏槍出來，對著酒店電梯
    出口處比。」、「（報案人有沒有具體描述何人持槍？）沒
    有具體描述，只知道是年輕人。」、「（現場有沒有監視器
    或其他證據可以證明有人持槍的事情？）金山鴨肉店旁邊的
    酒店設有監視，但沒有錄影。」、「（有沒有問酒店員工看
    到的情形？）報案人說有一部車子開過去速度很慢，車裡面
    的人把車窗搖下來，持槍向著酒店電梯出口比，沒有開槍。
    」（見本院93年8 月3 日審判筆錄）等語，足認案發當時在
    金山鴨肉店外有3 部可疑車輛及年輕人持槍滋事，其中包含
    被告駕駛之2816-HD 號自小客車，但依照證人陳忠成之證詞
    ，並不足以證明持槍滋事，亦無其他積極證據足以證明，被
    告丁○○有持槍滋事，而被告迭於警詢、檢察官偵訊、及本
    院審判時堅稱，案發當日在金山鴨肉店內，有綽號西瓜之人
    向伊借車，伊有將車鑰匙拿給西瓜等語，此情亦經證人即案
    發當日與被告一同在金山鴨肉店用餐之乙○○、己○○、戊○○證述當時在金山鴨肉店時，有人來找被告丁○○等語明
    確，證人乙○○、己○○並證稱：有人來找被告丁○○借車
    ，被告丁○○有將車鑰匙交給該人等語（見93年偵字第1516
    3 號偵查卷第24頁、第32頁、93年核退字第1918號偵查卷第
    8 頁、第11頁、本院94年6 月28日審判筆錄第13頁），而由
    證人陳忠成小組長證稱，案發當日有3 部汽車，還有年輕人
    在金山鴨肉店前持槍滋事等語，可徵被告丁○○供述及證人
    乙○○、己○○證述有人向被告丁○○借車一節，應非憑空
    杜撰，尚堪採信。再者，案發當日係由被告駕駛2816-HD 號
    自小客車搭載證人乙○○、己○○自好樂迪KTV 上車至金山
    鴨肉店用餐等情，業據被告丁○○供述在卷，經核與證人乙○○、己○○證述之情節相符，可證在案發前不久，並非僅
    有被告丁○○進出其駕駛之2816-HD 號自小客車，而在該部
    2816-HD 號自小客車發現子彈處，係在該車後座腳踏墊明顯
    處一節，亦據證人即對被告駕駛車輛搜索之警員庚○○於本
    院審判時證述明確，若在該車查獲之子彈屬被告持有，被告
    丁○○定會將之藏放在隱密處，而非放置在後座腳踏板明顯
    處，顯見在該車後座腳踏墊查獲之1 顆子彈係搭乘該車下車
    不慎遺留在車內。再由證人庚○○警員案發當時在金山鴨肉
    店外騎樓下盤查被告丁○○及其友人乙○○等人，質問2816
    -HD 號自小客車為何人駕駛，被告迅即主動將該車鑰匙交給
    庚○○警員之情觀之，益足以證明，在該車後座腳踏墊上查
    獲之1 顆子彈，並非被告丁○○持有。從而並不能以在被告
    丁○○駕駛之2816-HD 號自小客車內查獲子彈之型號、批號
    與在被告丁○○及其友人乙○○等人聚集處查獲之子彈相同
    ，即推認案發當時警員查獲之2 顆子彈，均屬被告丁○○持
    有。
五、綜上所述，本件依調查所得證據尚不足以證明被告有上開公
    訴人所指持有子彈之犯行，此外，復查無其他積極之證據足
    資證明被告確有公訴人所指之持有子彈犯行，揆諸前揭意旨
    ，被告持有子彈犯罪尚屬不能證明，依法應諭知無罪之判決
    。
據上論斷，應依刑事訴訟法第301條第1項，判決如主文。
本案經檢察官廖先志到庭執行職務。
中　　華　　民　　國　　94　　年　　8 　　月　　17　　日
                        臺灣桃園地方法院刑事第十二庭
                            審判長法  官  游紅桃
                                  法  官  王美玲
                                  法  官  黃永定
右正本證明與原本無異。
如不服本判決，應於送達後10日內，向本院提出上訴狀。
                                  書記官  施春祝
中　　華　　民　　國　　94　　年　　8 　　月　　17　　日
